【裁判字號】    95,交聲,420
【裁判日期】    951220
【裁判案由】    聲明異議
【裁判全文】
臺灣彰化地方法院交通事件裁定      95年度交聲字第420號
移送機關即
原處分機關  交通部公路總局台中區監理所彰化監理站
異  議  人
即受處分人  甲○○
上列異議人即受處分人因違反道路交通管理處罰條例案件，對於
交通部公路總局台中區監理所彰化監理站民國九十五年五月一日
彰監四字第裁六四—ＡＣＵ三九五六七四號裁決處分不服而聲明
異議，本院裁定如下：
    主  文
原處分撤銷。
甲○○不罰。
    理  由
一、按行政罰法第五條規定：「行為後法律或自治條例有變更者
    ，適用行政機關最初裁處時之法律或自治條例。但裁處前之
    法律或自治條例有利於受處罰者，適用最有利於受處罰者之
    規定」。觀諸道路交通管理處罰條例第四十八條已於九十四
    年十二月二十八日修正公布，又依行政院於九十五年六月二
    十三日以院臺交字第○九五○○八七六八五號所發布之函令
    ，該修正條文定於九十五年七月一日起開始施行。而本案在
    交通部公路總局台中區監理所彰化監理站於九十五年五月一
    日裁決時，新條文尚未生效施行，依前揭行政罰法第五條之
    規定，自應適用行政機關裁處時即修正前道路交通管理處罰
    條例第四十八條之規定。而修正前道路交通管理處罰條例第
    四十八條第二款規定：汽車駕駛人轉彎時，有不依標誌、標
    線、號誌指示之情形者，處二百元（此單位為銀元，換算後
    相當於新臺幣六百元）以上六百元（此單位為銀元，換算後
    相當於新臺幣一千八百元）以下罰鍰，合先敘明。
二、原處分機關略以：臺北市政府警察局萬華分局於九十四年二
    月十八日七時三十五分許，當場舉發駕駛人甲○○駕駛車主
    張馨予所有5957—ＩＳ號自小客車，在中興橋往台北橋處違
    規右轉，遂以北市警局交大字第ＡＣＵ三九五六七四號舉發
    違反道路交通管理事件通知單製單舉發，惟受處分人未於應
    到案日期前到案，爰依法裁處罰鍰新臺幣一千八百元等語。
三、聲明異議意旨略以：本人（即異議人）依號誌規定右轉，不
    知為何違規等語。而本件舉發之員警劉宏益來文表示：對於
    本案取締之過程已無印象等語（見本院九十五年七月十四日
    彰院賢刑智九十五交聲四二○字第○九五○○○三六四二號
    函詢臺北市政府萬華分局華江派出所之回覆），顯已無法對
    本案取締情形作證，自無加以傳訊之必要。本案原處分機關
    在此違規事件於九十四年二月十八日發生後，經過約一年又
    二個多月方作出裁決書（裁決日期為九十五年五月一日），
    致使重要證人（即警員）因時隔過久，記憶淡忘，而無法針
    對個案具體指證，並使受處分人原本可能對該證詞提出質疑
    及詰問之機會落空，此等不利益不應歸由受處分人承擔，應
    認本件違規情節不能證明，從而本件異議為有理由，原處分
    應予撤銷，另諭知受處分人不罰。
據上論斷，應依道路交通案件處理辦法第二十條，裁定如主文。
中     華     民     國  九十五  年   十二  月  二十  日
                     交通法庭           法  官  黃玉齡
以上正本證明與原本無異。
如不服本裁定，應於裁定送達後五日內向本院提出抗告狀 (須附
繕本 )。
中     華     民     國  九十五  年   十二  月  二十  日
                                        書記官  林怡吟


司法院資訊處製作；財團法人民間司法改革基金會備份。
